【裁判字號】    97,訴,1917
【裁判日期】    980904
【裁判案由】    清償債務
【裁判全文】
臺灣高雄地方法院民事判決              97年度訴字第1917號
原      告  丙○○
訴訟代理人  林石猛律師
            廖孟意律師
被      告  乙○○
訴訟代理人  趙怡莊律師
上當事人間請求清償債務事件，經本院於民國98年8 月13日言詞
辯論終結，判決如下：
    主    文
被告應給付原告新台幣陸拾捌萬元，及自民國九十七年二月十六
日起至清償日止，按週年利率百分之五計算之利息。
原告其餘之訴駁回。
訴訟費用由被告負擔百分之九十七，餘由原告負擔。
本判決第一項於原告以新台幣貳拾貳萬柒仟元為被告供擔保後，
得假執行。但被告如以新台幣陸拾捌萬元為原告預供擔保後，得
免為假執行。
原告其餘假執行之聲請駁回。
    事實及理由
一、原告主張：被告於民國88年12月18日、同年月30日、89年4
    月25日，分別向原告借款新台幣（下同）45萬元、8 萬元及
    17萬元，合計70萬元，並均約定利息按月息1.5%（年息18%
    ）計算（下稱系爭借款），被告並簽發同額之支票交付原告
    收執。詎被告僅給付利息至89年4 月間為止，其餘之利息均
    未給付，經原告催討後被告雖表示願意返還所借用之借款，
    但迄今均未還款，爰依消費借貸之法律關係提起本訴等語。
    並聲明：被告應給付原告70萬元，及自89年5 月1 日起，至
    清償日止，按年息18% 計算利息；並願供擔保請求宣告假執
    行。
二、被告則以：其雖有向原告借用系爭70萬元借款，但兩造並未
    約定須給付利息，其並未與原告約定須給付按月息1.5%（年
    息18%） 計算之利息，且亦末曾給付過原告所稱之上開利息
    ；另縱應給付利息，部份利息之請求權亦已逾5 年之時效期
    間，其得拒絕給付；又就借款本金部份，被告曾於89年9 月
    5 日清償2 萬元，只剩68萬元之本金尚未清償等語，資為抗
    辯。並聲明：駁回原告之訴；如受不利判決願供擔保請求宣
    告免為假執行。
三、兩造不爭執及爭執事項：
（一）不爭執事項：
      被告確曾於88年12月18日、同年月30日、89年4 月25日，
      分別向原告借款45萬元、8 萬元及17萬元，合計共70萬元
      ，並簽發同額之支票交付原告收執（其中17萬元部分係簽
      發10萬元及7 萬元之支票）。並有原告提出之支票4 紙在
      卷可稽（土林地院97訴932 號卷第11頁以下）。
（二）爭執事項：
  １、原告所得請求之利息為何（含系爭借款兩造是否有原告主
      張之利息按月息1.5%計算之約定及被告抗辯之部份利息之
      請求權已罹於5 年時效期間等）？
  ２、原告所得請求之借款本金為何？
四、原告所得請求之利息為何（含系爭借款兩造是否有原告主張
    之利息按月息1.5%計算之約定及被告抗辯之部份利息之請求
    權已罹於5 年時效期間等）？
（一）系爭借款兩造是否有原告主張之利息按月息1.5%計算之約
      定？
  １、按，「當事人主張有利於己之事實者，就其事實有舉證之
      責任。但法律別有規定，或依其情形顯失公平者，不在此
      限。」，民事訴訟法第277 條定有明文。次按，「民事訴
      訟如係由原告主張權利者，應先由原告負舉證之責，若原
      告先不能舉證，以證實自己主張之事實為真實，則被告就
      其抗辯事實即令不能舉證，或其所舉證據尚有疵累，亦應
      駁回原告之請求。」、「請求履行債務之訴，除被告自認
      原告所主張債權發生原因之事實外，應先由原告就其主張
      此項事實，負舉證之責任，必須證明其為真實後，被告於
      其抗辯事實，始應負證明之責任，此為舉證責任分擔之原
      則。」，有最高法院17年上字第917 號及43年台上字第37
      7 號判例之要旨可參。本件原告主張系爭借款兩造間曾有
      利息按月息1.5%計算之事實，既為被告所否認，依上開法
      條及最高法院判例要旨之說明，原告自應就此事實，負舉
      證之責任。
  ２、經查：
    (1)原告雖主張其曾向被告催討過利息，並提出其致被告內載
      「乙○○先生：閣下積欠本人利息自89年5 月至8 月共計
      新台幣42,000元整（已過期），請盡速匯款到本人帳戶，
      不勝感激。」之書信為證（土林地院97訴932 號卷第13頁
      ），惟為被告所否認，並辯稱其從未曾收受過上開書信，
      原告自應舉證證明被告曾收受上開書信，然原告並未舉證
      以實其說，即不足以認定屬實。
    (2)原告雖主張被告曾委託訴外人洪幸如於89年1 月4 日及2
      月2 日各存款現金6,750 元進入其台北富邦銀行北投分行
      之帳戶內，上開二筆6,750 元，即為兩造所約定之利息，
      並提出其所有之台北富邦銀行北投分行存款帳戶之存提款
      資料及洪幸如之存款單為證（土林地院97訴932 號卷第17
      頁、本院卷第46頁以下），惟為被告所否認，並辯稱其並
      不認識洪幸如，洪幸如存入原告帳戶內之上開金額與被告
      無關等語，原告自應舉證以實其說，然原告並未舉證證明
      洪幸如係受被告委託存款及上開二筆6,750 元存款即為兩
      造所約定利息之事實，而無法舉證以實其說，即不足以認
      定屬實。
    (3)原告雖主張訴外人甲○○、丁○○二人可以證明兩造間曾
      有系爭利息之約定，惟證人甲○○及丁○○二人均證稱不
      清楚兩造借款之情形等語（卷第105 頁以下）。
    (4)原告雖主張被告曾以訴外人洪士貽簽發之發票日89年9 月
      5 日、金額2 萬元之彰化銀行鹽埕分行支票交付原告提示
      付款而給付原告2 萬元，此2 萬元即為兩造所約定之利息
      ，並提出其所有之陽信銀行存褶之託收支票款資料為證，
      並有本院調取之上開支票影本在卷可稽（土林地院97訴93
      2 號卷第18頁、本院卷第29頁以下），惟為被告所否認，
      並辯稱上開2 萬元係清償系爭借款之本金而非給付利息等
      語，原告自應舉證證明上開2 萬元係利息而非借款本金，
      然原告並無法舉證證明上開2 萬元係屬利息，故其此部份
      之主張，亦不足以認定屬實，且依上開法條及最高法院判
      例要旨之說明，應為有利於被告之認定，而認上開2 萬元
      係被告所清償之借款本金。
    (5)故原告主張系爭借款兩造間曾有利息按月息1.5%計算之約
      定，不足採信。
（二）原告所得請求之利息為何？
  １、按，「給付有確定期限者，債務人自期限屆滿時起，負遲
      延責任。給付無確定期限者，債務人於債權人得請求給付
      時，經其催告而未為給付，自受催告時起，負遲延責任。
      其經債權人起訴而送達訴狀，或依督促程序送達支付命令
      ，或為其他相類之行為者，與催告有同一之效力。前項催
      告定有期限者，債務人自期限屆滿時起負遲延責任。」、
      「遲延之債務，以支付金錢為標的者，債權人得請求依法
      定利率計算之遲延利息。但約定利率較高者，仍從其約定
      利率。」，民法第229條、第233條第１項定有明文。
  ２、查兩造間就系爭借款，不足以認定有原告主張之上開利息
      之約定，業見上述，且兩造間就系爭借款亦無清償期之約
      定，原告係至97年2 月13日因其財務狀況亦不佳始以北投
      關渡郵局第14號存證信函向被告要求於函到3 日內返還借
      款，並經被告於同日收受等情，為原告於起訴狀所陳明之
      事實，並有原告提出之存證函在卷可稽（土林地院97訴93
      2 號卷第8 頁、本院卷第87頁言詞辯論筆錄），因此依上
      開法條之規定，原告就利息部份即只能請求被告給付自收
      受存證信函3 日期滿翌日之97年2 月16日起至清償日止，
      按年息5%計算之法定利息，至原告其餘利息之請求，即與
      法無據，而不得請求。
（三）又原告就利息部份只能請求被告給付自97年2 月16日起算
      之法定利息，而本件訴訟係於97年6 月18日繫屬於法院，
      並無被告抗辯之部份利息之請求權已罹於5 年時效期間之
      情形，被告此部份之抗辯，即不足採。
五、原告所得請求之借款本金為何？
    被告向原告借用之系爭借款本金合計共為70萬元之事實屬實
    ，業見前述。惟被告以洪士貽簽發之發票日89年9 月5 日、
    金額2 萬元之彰化銀行支票交付原告而由原告提示付款之2
    萬元，應認定為係被告所清償之借款本金，亦見前述，依此
    計算，被告積欠原告之系爭借款之本金應只有68萬元。
六、綜上所述，原告依消費借貸之法律關係，請求被告給付之上
    開金額及利息，於被告應給付原告68萬元，及自97年2 月16
    日起至清償日止，按年息5%計算之法定利息部份，為有理由
    ，應予准許；至原告逾此部分之請求，為無理由，應予駁回
    。
七、本件事證及法律關係已顯然，兩造之其他主張抗辯及證據核
    與判決結果不生影響，爰不一一論列，附此敘明。
八、本判決主文第1項就原告勝訴部份，兩造分別陳明願供擔保
    ，聲請宣告假執行或免為假執行，經核並無不合，爰分別酌
    定相當之擔保金額併予宣告之。至於原告其餘假執行之聲請
    ，因訴之駁回而失所依附，不應准許，應併予駁回。
九、訴訟費用負擔之依據：民事訴訟法第79條。
中    華    民    國    98    年    9     月    4     日
                  民事第四庭法  官  郭文通
正本係照原本作成。
如對本判決上訴，須於判決送達後20日內向本院提出上訴狀。
中    華    民    國    98    年    9     月    4     日
                            書記官  卓榮杰

司法院資訊處製作；財團法人民間司法改革基金會備份。
